【裁判字號】    89,上易,2946
【裁判日期】    891023
【裁判案由】    竊盜
【裁判全文】
臺灣高等法院刑事判決                          八十九年度上易字第二九四六號
    上  訴  人
    即  被  告    丙○○
右上訴人因被告竊盜案件，不服臺灣基隆地方法院八十八年度易字第四○七號，中華
民國八十八年十二月九日第一審判決（起訴案號：臺灣基隆地方法院檢察署八十八年
度偵字第三六三八號、第四三八四號，及其移送併辦案號：八十八年度偵字第四五三
七號、第五○七六號、第六一一四號、八十九年度偵字第二一○六號）提起上訴，本
院判決如左：
    主    文
原判決撤銷。
丙○○竊盜，處有期徒刑壹年。
    事    實
一、丙○○曾多次竊盜及違反麻醉藥品管理條例等罪前科（非累犯），復意圖為自己
    不法所有，於民國八十八年五月十八日凌晨零時許，在基隆市○○路一號前，見
    周秀珍所有車號ＬＤＳ─二七三號機車上插有鑰匙一把，即徒手竊取之，得手後
    供己騎用。嗣於八十八年五月三十日晚上十一時許，在台北縣瑞芳火車站旁巷內
    ，為警查獲。
二、案經台北縣警察局瑞芳分局報請臺灣基隆地方法院檢察署檢察官偵查起訴。
    理    由
一、右揭事實，迭據被告於警訊、偵查、原審及本院審理中坦承不諱，核與被害人周
    秀珍指述相符，並有贓物認領保管單附卷可稽，被告之自白與事實相符。應堪信
    為實在。事證明確，被告犯行洵堪認定。
二、核被告所為係犯刑法第三百二十條第一項普通竊盜罪。公訴意旨另以被告與乙○
    ○（另行審結）基於意圖為自己不法所有之概括犯意聯絡，於八十八年三月十六
    日某時，在台北縣瑞芳火車站前，徒手竊取趙正春所有車號ＧＭＥ─四七六號機
    車一輛，並於得手後供渠等騎用。惟查：甲、按犯罪事實應依證據認定之，無證
    據不得推定其犯罪事實，刑事訴訟法第一百五十四條定有明文；又按共同被告不
    利於己之陳述，固得採為其他共同被告犯罪之證據，惟此項不利之陳述，須無瑕
    疵可指，而就其他方面調查，又與事實相符，始得採為其他共同被告犯罪事實之
    認定；且認定不利於被告之事實，須依積極證據，苟積極證據不足為不利於被告
    事實之認定時，應即為有利於被告之認定，更不必有何有利之證據（最高法院四
    十六年臺上字第四一九號、三十六年上字第八一六號判例參照）。乙、公訴人認
    被告涉犯上開罪嫌無非係以被告丙○○、同案被告乙○○於警局初訊時及同案被
    告乙○○於偵查中供承不諱，核與被害人趙正春於警訊時指證之情節相符，並有
    贓物認領保管單附卷可考。丙、經訊據被告丙○○堅決否認有前開犯行。本院經
    詳閱全案卷，被告丙○○始終否認有該等犯行。雖被告乙○○於警局初訊及檢察
    官偵查時時，供陳提供鑰匙予被告丙○○共同竊車云云（見警局八十八年七月一
    日筆錄及臺灣基隆地方法院檢察署八十八年偵字第四三八四號偵查卷第二十三頁
    正面筆錄）。然嗣即否認有該等犯行。渠於本院調查時復稱：上開二部機車都是
    伊自己去偷的，被告並不知情，前所述並不實在，而機車鑰匙係以前車子的，伊
    插上去就可以開了等語（見本院八十九年九月二十九日訊問筆錄），另依被害人
    趙正春於警訊筆錄中證述：伊所有之車號ＧＭＥ─四七六號重型機車係八十八年
    三月中旬於瑞芳鎮火車站失竊等語，而被告八十八年三月十六日，因違反毒品危
    害妨制條例，尚在基隆看守所觀察、勒戒中。則被告如何於前揭時地竊取被害人
    趙正春之機車，是同案被告乙○○前揭供陳與被告丙○○共同竊盜部分，其真實
    性與否即堪疑慮？依前揭判例意旨，則同案被告乙○○所為不利被告丙○○之陳
    述，尚難認定與事實相符，此外，本院復查無其他積極證據，足資證明被告丙○
    ○與同案共被告乙○○共同於八十八年三月十六日竊取趙正春所有之重機車犯行
    。公訴意旨認該事實與前述科刑部分，有連續犯罪，裁判上一罪之關係，爰不另
    為無罪諭知，應予敘明。
三、臺灣基隆地方法院檢察署移送併辦意旨（八十八年度偵字第四五三七號）另略以
    ：丙○○於八十八年七月八日凌晨三時二十分許，在台北縣瑞芳鎮○○街二七號
    一樓住處，徒手竊取潘延聰所有綠色皮包一只（內有行照一張、無線電使用執照
    七張、無線電主機面板一個、遙控器一個、小海豚手機電池一個、計程車鑰匙一
    支），得手後旋即逃逸。另以（八十八年度偵字第五○七六號）：被告丙○○基
    於意圖為自己不法所有之概括犯意，於八十八年二月中旬某日，在台北縣瑞芳鎮
    ○○路○段第一市場內，徒手竊取被害人劉玉文所有電子磅秤一個、現金三百元
    及糖果等物，得手後逃逸；又以：丙○○另於八十八年八月五日凌晨四時許，在
    台北縣瑞芳鎮○○路○段第一市場內，徒手竊取周天生所有砂輪機一台，得手後
    藏置於台北縣瑞芳鎮○○街鐵路巷一號空屋內；丙○○於八十八年八月七日夜間
    某時，在台北縣瑞芳鎮○○路○段第一市場內，徒手竊取攤位Ｂ二四、Ｂ五二、
    Ｂ八五之耳環三對、嬰兒用手鍊六條及胸針二個，得手後藏置己身。因認被告丙
    ○○涉有竊盜罪嫌，與前開起訴書所指述之竊盜犯行有連續犯之裁判上一罪，移
    送原審法院併辦云云。然查：被告之自白雖為證據之一種，但必與事實相符者為
    限，若其自白顯有疑義，自不得據為認定犯罪事實唯一之基礎；且共同被告所為
    不利於己之陳述，固有證明其他共犯犯罪之效力，但其陳述有無疑竇，及能否採
    信，法院於職權範圍內，仍應予以相當之調查（最高法院十八年上字第一０八七
    號、二十年上字第一八七五號判例足資參照）。被告丙○○對於起訴事實及移送
    併辦部份，除坦承於八十八年五月十八日凌晨零時許竊取被害人周秀珍所有車牌
    號碼為ＬＤＳ─二七三號機車外，關於公訴人其餘所指述事實則堅決否認，本件
    同案被告乙○○於警訊時所為不利於丙○○之供述，其真實性與否既足啟人疑竇
    （詳如理由欄第二項所述），即難依乙○○於警訊時所為之供述逕為不利於被告
    之事實認定，況乙○○於本院審理時證述：兩部機車都是伊自己偷的，被告並不
    知情等語（見本院八十九年九月二十九日訊問筆錄）。此外，本院復查無其他積
    極證據足資證明被告曾犯臺灣基隆地方法院檢察署依八十八年度偵字第四五三七
    號、八十八年度偵字第五○七六號竊盜案件移送之犯行。尚不能證明被告犯罪，
    惟此部分與前述科刑部分，依檢察官移送意旨有連續犯之關係，為裁判上一罪，
    爰不另為無罪諭知。
四、原審據以論罪科刑，固非無見，惟查：（一）、原審認定被告丙○○與同案被告
    乙○○，基於意圖為自己不法所有之概括犯意聯絡，於八十八年三月十六日某時
    ，在台北縣瑞芳火車站前，徒手竊取趙正春所有車號ＧＭＥ─四七六號機車一輛
    ，並於得手後供渠等騎用；（二）、另認定：甲、臺灣基隆地方法院檢察署移送
    併辦意旨（八十八年度偵字第四五三七號）略以：被告丙○○於八十八年七月八
    日凌晨三時二十分許，在台北縣瑞芳鎮○○街二七號一樓住處，徒手竊取被害人
    潘延聰所有綠色皮包一只（內有行照一張、無線電使用執照七張、無線電主機面
    板一個、遙控器一個、小海豚手機電池一個、計程車鑰匙一支），得手後旋即逃
    逸。乙、另以（八十八年度偵字第五○七六號）：被告丙○○基於意圖為自己不
    法所有之概括犯意，於八十八年二月中旬某日，在台北縣瑞芳鎮○○路○段第一
    市場內，徒手竊取被害人劉玉文所有電子磅秤一個、新台幣（下同）三百元及糖
    果等物，得手後逃逸；被告丙○○另於八十八年八月五日凌晨四時許，在台北縣
    瑞芳鎮○○路○段第一市場內，徒手竊取被害人周天生所有砂輪機一台，得手後
    藏置於台北縣瑞芳鎮○○街鐵路巷一號空屋內；被告丙○○於八十八年八月七日
    夜間某時，在台北縣瑞芳鎮○○路○段第一市場內，徒手竊取攤位Ｂ二四、Ｂ五
    二、Ｂ八五之耳環三對、嬰兒用手鍊六條及胸針二個，得手後藏置己身；丙、被
    告丙○○於八十八年六月二十一日與同案被告乙○○基於共同意圖為自己不法所
    有之概括犯意聯絡，以同案被告乙○○所有鑰匙一把，在台北縣瑞芳鎮○○路一
    二巷二四號，共同竊取被害人劉康懿所有車號ＧＱＶ─三五二號機車一輛，與起
    訴事實有裁判上一罪之關係，故併予審酌，因認被告丙○○涉有竊盜罪嫌，然尚
    非允洽均如前述。被告上訴否認犯罪，雖無理由，惟原判決既有可議，自應由本
    院予以撤銷改判。爰審酌被告不思以正當方法取得財物、恣意破壞他人財產監督
關係，及其素行不良，有多次竊盜及違反麻醉藥品管理條例等前科，有本院被告
    全國前案紀錄表乙件在卷可稽，素行非佳等一切情狀，量處如主文第二項所示之
    刑。
五、末按，另臺灣基隆地方法院檢察署移送併辦意旨（八十八年度偵字第六一一四號
    、八十九年度偵字第二一○六號）略以被告丙○○與同案被告甲○○於八十八年
    九月二十一日侵入台北縣瑞芳鎮○○路一六巷一號，徒手竊取被害人李明雄財物
    ，因故而未得手，因認被告丙○○涉有侵入住宅竊盜之犯行云云。經查：臺灣基
    隆地方法院檢察署檢察官係以被告丙○○該部分行為，與起訴部分有連續犯裁判
    上一罪，而移送併案審理。惟訊據被告丙○○堅決否認有竊盜行為，參諸同案被
    告甲○○於偵查中否認行竊，並於本院調查時陳述：伊於警訊中只是說是被告帶
    伊去的，被告並沒有進去，伊雖然進去了，但伊並沒有偷東西（見本院八十九年
    九月二十九日訊問筆錄），且被害人李明雄於警訊中亦否認遭失竊，僅電話遭盜
    打，然電話遭盜打並非竊盜行為所謂之財物，亦非刑法第三百二十三條以動產論
    之電氣（見司法院（81）廳刑一字第一三五二九號法律問題研究）。該移送併辦
    部分與本院前開有罪部分不生裁判上一罪之關係，非起訴效力所及，本院自不得
    併予審究，應退由檢察官另為適法之處理，附此敘明。
據上論斷，應依刑事訴訟法第三百六十九條第一項前段、第三百六十四條、第二百九
十九條第一項前段，刑法第三百二十條第一項，罰金罰鍰提高標準條判第一條決如主
文。
本案經檢察官沈世箴到庭執行職務。
中      華      民      國    八十九    年      十      月    二十三    日
                              臺灣高等法院刑事第二十一庭
                                  審判長法  官  葉  騰  瑞
                                        法  官  黃  國  忠
                                        法  官  江  國  華
右正本證明與原本無異。
不得上訴。
                                        書記官  吳  碧  玲
中      華      民      國    八十九    年      十一    月      六      日


司法院資訊處製作；財團法人民間司法改革基金會備份。
